---
title: "Poročilo pri predmetu Analiza podatkov s programom R"
author: "Anja Leskovšek"
output:
  html_document: default
  pdf_document:
    includes:
      in_header: lib/styles.sty
    latex_engine: xelatex
  word_document: default
---

```{r setup, echo=FALSE, results='hide', message=FALSE, warning=FALSE}
# Če želimo nastaviti pisave v PDF-ju, odkomentiramo
# in sledimo navodilom v programu.
#source("fontconfig.r", encoding = "UTF-8")

# Uvoz vseh potrebnih knjižnic
source("lib/libraries.r", encoding = "UTF-8")
result="hide"
message=FALSE
runtime: shiny
```


# Izbira teme
Moja tema je analiza podatkov hokejske lige NHL za leto 15/14.
V mojem projektu bom naredilarazlične primerjave in analize.  Najbolj me zanima analiza njihove statistike glede na njihov rojstni datum. Glede na raziskave (http://www.bbc.com/sport/olympics/18891749) naj bi bili hokejisti rojeni januarja, febuarja ali marca boljši. Primerjala bom torej njihovo statistiko in mesec rojstva, ter ugotovila ali raziskava tudi v mojem primeru drži. 



# Obdelava, uvoz in čiščenje podatkov
POVEZAVE:

- http://www.nhl.com/stats/player?reportType=season&report=skatersummary&season=20142015&gameType=2&sort=points&aggregate=1&pos=S
- http://www.nhl.com/stats/player?reportType=season&report=bios&season=20142015&gameType=2&sort=playerBirthDate&aggregate=1&pos=S




```{r uvoz, echo=FALSE, message=FALSE}
source("uvoz/uvoz.r", encoding = "UTF-8")
```
Podatke, ki sem jih uvozila so bili v obliki JSON. 

Na prvem linku imamo veliko statistik za 882 igralcev, vendar za moj projekt niso vse pomembne, zato sem nekaj stolpcev tudi odstranila. Ostala mi je tabela z naslednjimi stolpci:

- imena igralcev (imenska spremenljivka)
- odigrane tekme ( številska spremenljivka): koliko tekem je posamezni igralec odigral v sezoni
- streli ( številska spremenljivka ): koliko strelov je posamezni igralec imel v sezoni
- goli ( številska spremenljivka ): koliko golov je posamezni igralec dal v sezoni
- asistence ( številska spremenljivka ): koliko asistenc je posamezni igralec imel v sezoni
- točke (številska spremenljivka): koliko točk je dal posamezni igralec v sezoni
- igralni položaj ( imenska spremenljivka ): na katerem položaju je igral igralec -> D=branilec, L=levo krilo, R=desno krilo, C=center.
- strelni procent (številska spremenljivka): koliko golov je posamezni igralec zadel glede na strele v sezoni


Te stolpce sem preuredila in preimenovala v slovenščino. Za procent strela sem sama napisala funkcijo za izračun in dodala h tabeli ter odstranila tiste vrstice, ki so vsebovale NA. Ker so nekateri igralci zelo malo igrali sem odstranila vse tiste vrstice, kjer so bile odigrane tekme pod 15. Potem sem tabelo razvrstila po abecednem vrstnem redu imen. Poleg prvotne tabele sem naredila še dodatno tabelo, ki sem jo imenovala povprečja, kjer sem izračunala povprečje vsake podkategorije.

Na drugem linku pa je bilo veliko različnih podatkov za iste igralce, vendar ko sem jih uvozila sem odstranila vse stolpce in so mi ostali le:
- igralci
- višina igralcev
- rojstni datum

Rojstni datum sem spremenila v dva stolpca, ki vsebujeta le letnico in mesec rojstva. To tabelo nato dodala k prvotni tabeli,

Naredila sem nekaj grafov z plotly in ggplot2. 




```{r slika6, echo=FALSE, message=FALSE, warning=FALSE}
print(slika6)
```





Slika prikazuje koliko točk je dal posamezni igralec. Ravna črta pa prikazuje povprečje vseh točk v sezoni.





```{r slika7, echo=FALSE, message=FALSE, warning=FALSE}
print(slika7)
```





Slika prikazuje koliko golov je dal posamezni igralec. Ravna črta pa prikazuje povprečje vseh golov v sezoni.




```{r slika8, echo=FALSE, message=FALSE, warning=FALSE}
print(slika8)
```





Slika prikazuje koliko asistenc je dal posamezni igralec. Ravna črta pa prikazuje povprečje vseh asistenc v sezoni.




```{r slika9, echo=FALSE, message=FALSE, warning=FALSE}
print(slika9)
```





Slika prikazuje koliko strelov je dal posamezni igralec. Ravna črta pa prikazuje povprečje vseh strelov v sezoni.




```{r slika10, echo=FALSE, message=FALSE, warning=FALSE}
print(slika10)
```





Slika prikazuje višino posameznega igralca. Ravna črta pa prikazuje povprečje.


#Analiza in vizualizacija podatkov

```{r vizualizacija, echo=FALSE, message=FALSE}
source("vizualizacija/vizualizacija.r", encoding = "UTF-8")
```

Za analizo podatkov sem najprej pogledala, če so tisti igralci boljši, ki so rojeni v prvem polletju.  Naredila sem dve tabeli, za igralce v prvem polletju in za igralce v drugem polletju. Za vsako kategorijo sem izračunala povprečje.


```{r povprecja, echo=FALSE}
kable(head(prvipovprecja))
kable(head(drugipovprecja))
```

Na sliki sem pokazala koliko točk so dali igralci iz prvega in drugega polletja ter njihovo povprečje. Igralce iz prvega polletja sem označila z rdečo barvo, igralce iz drugega polletja pa z modro. 

```{r slika11, echo=FALSE, message=FALSE, warning=FALSE}
print(slika11)
```


Opazimo, da je več modrih pikic v zgornjem delu grafa, kar pomeni, da je več igralcev iz drugega polletja dalo več točk. 

Za boljšo analizo sem podatke razvrstila po doseženih točkah in izbrala 100 igralcev z največ doseženimi točkami. Ponovno sem jih razvrstila v dve polletji in izračunala skupne dosežene točke. Na spodnjem grafu vidimo, da so več točk dosegli igralci rojeni v drugem polletju.

```{r slika12, echo=FALSE, message=FALSE, warning=FALSE}
print(slika12)
```


Očitno je, da so več točk dosegli igralci rojeni v drugem polletju.

Prišla sem do zaključka, da mesec rojstva ne vpliva na boljši rezultat igralcev pri profesionalni ligi kot pa pri mlajših igralcih.




Pri naslednji analizi sem naredila novo tabelo, kjer sem za stolpce dala igralce, državo, koliko tekem so odigral in koliko točk so dal. Potem sem dodala nov stolpec, kjer sem izračunala koliko točk je igralec v povprečju dal na tekmo. Iz tabele sem nato izbrala le prvih 8 igralcev, ki so imeli najvišjo število točk glede na odigrano tekmo in tako sem dobila osem najboljših igralcev sezone. Spodaj je prikazana tabela.

```{r podatki2, echo=FALSE}
kable(head(podatki2))
```


Naslednji zemljevid prikazuje koliko igralcev je iz različnih držav.

```{r zem1, echo=FALSE, message=FALSE, warning=FALSE}
print(zem1)
```

Opazimo, da je največ igralcev iz Kanade in iz Združenih držav Amerike.

V naslednji tabeli pa sem prikazala koliko točk skupaj so dali igralci iz vsake države. Naredila sem tudi zemljevid za boljšo predstavo.

```{r tabela3, echo=FALSE}
kable(head(tabela3))
```

```{r zem2, echo=FALSE, message=FALSE, warning=FALSE}
print(zem2)
```


#Napredna analiza

Za začetek sem naredila skupine držav glede na število točk in igralcev. Na spodnjem zemljevidu so države razporejene v tri skupine. 3. skupina (Kanada) ima največje število igralcev in tudi doseženih točk, druga skupina je ZDA, ki je ravno na sredini. Najmanj igralcev in doseženih točk paje večinoma v Evropi in malo v Ameriki. Očitno je, da je največ igralcev iz Kanade in zato ima tudi največ točk. Tam je namreč 350 igralcev, kar je približno polovica vseh igralcev iz sezone 2014/15, katere sem analizirala.

```{r zem3, echo=FALSE, message=FALSE, warning=FALSE}
print(zem3)
```

Naslednja slika prikazuje točkovni graf. Naredila sem skupine igralcev glede na dosežene točke in procent strela. Seveda ima velik vpliv tudi koliko tekem so odigrali, saj imajo zaradi tega nekateri malo doseženih točk kkljub višjemu procentu strela. To najbolj velja za nekatere igralce iz 1. skupine. Najmanj točk so dali igralci iz 2. skupine. Pri 3. skupini sem izpostavila igralca Alexa Tanguaya. Dosegel je malo več kot 50 točk, kar je na boljši polovici, vendar ima kljub temu zelo visok procent strela.

```{r slika13, echo=FALSE, message=FALSE, warning=FALSE}
print(slika13)
```


```{r, echo = FALSE}
shinyAppDir("analiza", options=list(width="100%", height=500))
```
